臺灣高等法院花蓮分院刑事判決　　　95年度上更(一)字第93號
上　訴　人　臺灣臺東地方法院檢察署檢察官
上　訴　人
即　被　告　寅○○
選任辯護人　吳漢成律師
上　訴　人
即　被　告　甲○○
選任辯護人　吳漢成律師
上　訴　人
即　被　告　巳○○
選任辯護人　蕭芳芳律師
上　訴　人
即　被　告　丁○○
指定辯護人　王丕衍律師
上　訴　人
即　被　告　癸○○
選任辯護人　邱聰安律師
上　訴　人
即　被　告　己○○
選任辯護人　邱聰安律師
上　訴　人
即　被　告　午○○
選任辯護人　陳信伍律師
上　訴　人
即　被　告　子○○
選任辯護人　張政衡律師
上　訴　人
即　被　告　乙○○
選任辯護人　張政衡律師
上　訴　人
即　被　告　卯○○
選任辯護人　吳漢成律師
上　訴　人
即　被　告　丑○○
選任辯護人　陳信伍律師
上　訴　人
即　被　告　庚○○
選任辯護人　邱聰安律師
上　訴　人
即　被　告　辛○○
選任辯護人　吳漢成律師
上　訴　人
即　被　告　壬○○
指定辯護人　蕭芳芳律師
上列上訴人因被告等貪污治罪案件，不服臺灣臺東地方法院中華
民國93年4月30日90年度訴字第283號第一審判決 (起訴案號：臺
灣臺東地方法院檢察署90年度偵字第744、756、940、944、879
、1273號），提起上訴，經判決後由最高法院發回更審，本院判
決如左：
    主  文
原判決關於寅○○、甲○○、巳○○、丁○○、癸○○、己○○
、午○○、子○○、乙○○、卯○○、丑○○、庚○○、辛○○
、壬○○部分均撤銷。
寅○○連續依據法令從事公務之人員，對於職務上之行為，收受
賄賂，處有期徒刑柒年伍月，褫奪公權伍年。所得財物新臺幣拾
參萬元應予追繳沒收，如全部或一部無法追繳時，以其財產抵償
之。
甲○○連續依據法令從事公務之人員，對於職務上之行為，收受
賄賂，累犯，處有期徒刑柒年捌月，褫奪公權伍年。所得財物新
臺幣貳拾萬元應予追繳沒收，如全部或一部無法追繳時，以其財
產抵償之。
巳○○連續依據法令從事公務之人員，對於職務上之行為，收受
賄賂，累犯，處有期徒刑柒年捌月，褫奪公權伍年。所得財物新
臺幣貳拾萬元應予追繳沒收，如全部或一部無法追繳時，以其財
產抵償之。
丁○○連續依據法令從事公務之人員，對於職務上之行為，收受
賄賂，處有期徒刑柒年陸月，褫奪公權伍年。所得財物新臺幣貳
拾萬元應予追繳沒收，如全部或一部無法追繳時，以其財產抵償
之。
癸○○連續依據法令從事公務之人員，對於職務上之行為，收受
賄賂，處有期徒刑柒年伍月，褫奪公權伍年。所得財物新臺幣拾
捌萬元應予追繳沒收，如全部或一部無法追繳時，以其財產抵償
之。
己○○依據法令從事公務之人員，對於職務上之行為，收受賄賂
，處有期徒刑柒年，褫奪公權肆年。所得財物新臺幣陸萬元應予
追繳沒收，如全部或一部無法追繳時，以其財產抵償之。
午○○連續依據法令從事公務之人員，對於職務上之行為，收受
賄賂，處有期徒刑柒年陸月，褫奪公權伍年。所得財物新臺幣貳
拾萬元應予追繳沒收，如全部或一部無法追繳時，以其財產抵償
之。
子○○連續依據法令從事公務之人員，對於職務上之行為，收受
賄賂，處有期徒刑柒年伍月，褫奪公權伍年。所得財物新臺幣拾
伍萬元應予追繳沒收，如全部或一部無法追繳時，以其財產抵償
之。
乙○○連續依據法令從事公務之人員，對於職務上之行為，收受
賄賂，處有期徒刑柒年伍月，褫奪公權伍年。所得財物新臺幣拾
貳萬元應予追繳沒收，如全部或一部無法追繳時，以其財產抵償
之。
卯○○連續依據法令從事公務之人員，對於職務上之行為，收受
賄賂，處有期徒刑柒年捌月，褫奪公權伍年。所得財物新臺幣參
拾陸萬貳仟元應予追繳沒收，如全部或一部無法追繳時，以其財
產抵償之。
丑○○、庚○○、辛○○、壬○○無罪。
    事  實
一、甲○○曾犯竊盜罪，經法院判處有期徒刑6月，於民國82年
    3月6日執行完畢。巳○○曾犯賭博罪，經法院判處有期徒刑
    6月，於83年9月22日執行完畢。
二、寅○○、甲○○、巳○○、丁○○、癸○○、午○○、子○○、乙○○、卯○○等人，於附表一至五、七至十所示台東
    縣台東市公所補助及撥款期間，分別擔任台東縣台東市市民
    代表會（下稱市代會）之代表；己○○於附表六所示台東縣
    太麻里鄉公所補助及撥款期間，擔任台東縣太麻里鄉鄉民代
    表會（下稱鄉代會）代表，均為民選之公職人員，乃依據法
    令從事於公務之人員。市公所及鄉公所分別自81、85會計年
    度起，依台東市民代表或太麻里鄉民代表之人數，每年編列
    一定金額之「市、鄉民代表基層建設及設備配合款」（下稱
    補助款）。上述預算經費之動支，在每名市民代表或鄉民代
    表分配之額度內，其等均可自行決定受補助單位及補助金額
    ，決定後填妥「台東市民代表會（或鄉民代表會）代表提案
    建議基層建設設備辦理情形登錄表」（下稱登錄表），並親
    自簽名，交予市代會職員陳雪芳，再由陳雪芳以市代會名義
    發函通知市公所，或由鄉代會發函通知鄉公所，動用該筆預
    算經費，撥付各代表指定之受補助單位。寅○○等人身為民
    選市民代表或鄉民代表，關於前開款項之補助，本應不伎不
    求。詎有戊○○者，自82年下半年間（即83會計年度）起，
    利用其父林蛑珠曾任台東縣議會議長之良好政商關係，陸續
    發展其人際網絡，先後與寅○○等人達成下列期約：各該市
    鄉民代表職務上可運用之補助款，如配合使戊○○取得承做
    工程、承購設備之機會，戊○○將分別按工程類補助款總額
    整數之一成，或設備類補助款總額整數之二成，酬謝各該市
    鄉民代表。戊○○以此方式確定寅○○等人就附表一至十所
    示會計年度之金額，同意配合戊○○承做工程或承購設備後
    ，即向附表一至十所示學校、單位接洽，告知各市、鄉民代
    表同意補助並交其負責辦理，利用各該機關、學校之主管或
    承辦人員貪圖補助心理，得渠等之同意配合，協商施作工程
    或採購設備，隨後即大部分由戊○○或其妻賴景櫻或其他職
    員繕寫登錄表，少部分由各期約配合之市、鄉民代表依協商
    內容填妥登錄表，或請他人代填後交由該民意代表簽名，再
    送交陳雪芳依上述程序，由市公所發函受補助學校、單位，
    或由鄉代會直接函文鄉公所，通知補助事宜，並即由戊○○
    以其實際負責之一鑫行、國鑫行、友聯行、日亞行、三揚行
    、育伸商行、育伸儀器行等商號名義，選擇性穿插製作形式
    上之比價資料，以符合受補助學校、單位關於施作工程或採
    購設備之規定，並於辦理各工程或設備採購後，由市、鄉公
    所撥款於補助之學校、單位，轉支付予戊○○。戊○○則伺
    機於施作工程或採購設備之前或後，交付寅○○等人如附表
    一至十所示金額之賄賂，以為酬謝。
三、案經臺灣臺東地方法院檢察署檢察官自動檢舉及法務部調查
    局東部地區機動工作組（下稱東機組）移請臺灣臺東地方法
    院檢察署檢察官偵查起訴。
    理  由
壹、程序方面：
一、按刑事訴訟法第159條第1項「被告以外之人於審判外之言詞
    或書面陳述，除法律有規定者外，不得做為證據」之規定，
    係本次修法時參考英美傳聞法則所制訂，其立法目的主要在
    確保當事人之反對詰問權，排除與直接審理主義、言詞審理
    主義有所違背之傳聞證據，此為修正理由所明載；是雖為證
    人在司法警察單位所做之陳述，如已經該證人到庭具結，並
    證稱前開陳述內容為真實，再賦予當事人反對詰問發現真實
    之機會，即難謂前開審判外之陳述不得作為認定犯罪事實之
    證據。又92年1月14日修正通過之刑事訴訟法施行前，已繫
    屬於各級法院之案件，於刑事訴訟法施行前已依法定程序進
    行之訴訟程序，其效力不受影響，就此刑事訴訟法施行法第
    7條之3但書亦有明定；而92年1月14日修正通過之刑事訴訟
    法關於傳聞法則之相關規定，係自92年9月1日施行，則92年
    9月1日新法施行前，業經法院依舊法調查之證據，其證據能
    力之有無，自應依調查時尚屬有效之舊法規定判斷，而無適
    用新法之可言。從而本件證人在東機組所為之陳述，如經受
    命法官於92年9月1日前，依修正前刑事訴訟法規定對被告加
    以提示筆錄，使其得以陳述意見，該供述即難謂無證據能力
    。
二、扣案戊○○之帳冊、記事本、日誌等（偵字第1273號卷第62
    、63頁扣押物品清單），係東機組在戊○○住所搜索後所查
    扣，而本件所涉之相關帳冊、記事本、日誌部分，在東機組
    調查時已分別提示戊○○、相關被告查看，並就各該記載內
    容部分，逐一請其等加以解釋，隨後始將提示部分之文件影
    印附卷（他字第34號卷第5、7、9卷），而戊○○查看後對
    於前開資料為其所有並無異議，是上該資料係由戊○○或其
    職員製作，其真實性無庸置疑；且觀之卷附影本，與調查人
    員詢問戊○○、各被告之內容均甚吻合，是卷附影本內容與
    提示之原本相符亦無疑問。上該資料係由戊○○或其職員製
    作既無疑問，則上該影本與原本之功用即無差別，從而被告
    及辯護人以影本無法證明與原本相符，辯稱上該資料影本無
    證據能力，自無可採。
貳、有罪部分：
一、訊據上訴人即被告寅○○等人，均矢口否認收受賄賂之犯行
    。
（一）寅○○辯稱：伊不認識戊○○，係學校的人要求建議補助
      ，尤以仁愛國小部分係因其擔任家長會長，學校老師提議
      補助，且東海國中採公開招標方式採購，市民代表雖有建
      議權，但補助之後續程序即不清楚，伊未收受賄賂，戊○○記事本未有其收受賄賂之記載云云。
（二）甲○○辯稱：伊未收受賄賂，戊○○僅空言給付一成、二
      成，甚至三成賄賂，然對於交付賄賂之時間、地點無一能
      清楚說明，所述均屬片面之詞，不足採信云云。
（三）巳○○辯稱：伊不認識戊○○，建議補助後之程序不清楚
      ，未收受賄賂云云。
（四）丁○○辯稱：伊與戊○○非熟悉，戊○○未找伊要求補助
      ，至於伊之前補助何單位已不復記憶，大部分是市公所之
      人向伊說明何單位較需補助，伊即依建議補助選民較多之
      單位，至於補助之內容伊不清楚，學校如有需要補助亦可
      直接找伊洽商，不需經過戊○○，且伊以前雖居住於臺東
      市○○路，尚未超過豐里派出所附近，該處附近也確有加
      油站，但戊○○並未去過伊家，也未在伊家致送賄賂云云
      。
（五）癸○○辯稱：伊不認識戊○○，本身是豐田國中家長會長
      ，補助知本國中是應地方人士要求，建議補助後的後續情
      形伊不知道，未收受賄賂云云。
（六）己○○略辯稱：伊不認識戊○○，未收受賄賂，建議補助
      後的後續情形不清楚，三和國小係鄉長建議補助云云。
（七）午○○辯稱：伊曾接受戊○○祖父協助，伊父親在選舉期
      間亦曾對伊有所協助，但戊○○伊不熟，沒有拿過賄賂，
      只在代表會見過戊○○一次云云。
（八）子○○辯稱：伊當時擔任知本國中家長會長，應校長要求
      而建議補助，建和國小部分亦係當時之校長要求補助，不
      認識戊○○，更未收受賄賂，戊○○僅空言指稱有送，但
      如何送、何時送均未詳細說明，所言顯非可採云云。
（九）乙○○辯稱：伊為回饋母校而建議補助康樂國小，但預算
      執行係學校自行處理，伊不知情，戊○○未向伊爭取預算
      ，伊亦未向戊○○收受賄賂云云。
（十）卯○○辯稱：伊不認識戊○○，未收受賄賂，簽名建議補
      助後之流程不清楚，學校部分是老師、家長等請求補助云
      云。
二、經查：
（一）被告寅○○、甲○○、巳○○、丁○○、癸○○、午○○
      、子○○、乙○○、卯○○等人，於附表一至五、七至十
      所示台東市公所補助及撥款期間，分別擔任台東市市代會
      之代表；己○○於附表六所示台東縣太麻里鄉公所補助及
      撥款期間擔任台東縣太麻里鄉鄉代會代表，業經被告寅○○等人供陳在卷。其等均為民選之公職人員，乃依據法令
      從事於公務之人員。
（二）台東市公所及太麻里鄉公所分別自81、85會計年度起，依
      台東市民代表或太麻里鄉民代表之人數，每年編列一定金
      額之補助款。上述預算經費之動支，在每名市民代表或鄉
      民代表分配之額度內，其等均可自行決定受補助單位及補
      助金額，決定後填妥登錄表，並親自簽名，交予市代會或
      鄉代會，以市代會名義發函通知市公所，或由鄉代會發函
      通知鄉公所，動用該筆預算經費，撥付各代表指定之受補
      助單位。寅○○等人於附表一至十所示台東市公所、台東
      縣太麻里鄉公所示補助及撥款時間，均有指定附表一所示
      之受補助單位，及交由市代會職員陳雪芳以市代會名義發
      函通知市公所，或由鄉代會發函通知鄉公所，動用補助款
      ，撥付其等所指定之受補助單位等情，業據被告寅○○等
      人供承不諱，並經證人陳雪芳於東機組調查時供陳無訛，
      且有附表一至十所示各項採購工程及設備案之登錄表、市
      公所領據、統一發票、預算書、估價單、粘貼憑證用紙等
      在卷可稽。足見台東市公所及太麻里鄉公所每年所編列之
      上開補助款之經費動支、受補助單位及補助金額等，與寅
      ○○等人基於民意代表身分所為之建議，息息相關，該建
      議乃為寅○○等人在其職權範圍內所得執行之職務上行使
      ，至為顯然。
（三）前開登錄表除簽名部分外，大部分由戊○○或其妻賴景櫻
      或其他職員繕寫，少部分由市、鄉民代表填寫或請他人代
      填後交由該民意代表簽名，業據戊○○於原審及本院審理
      時確認明確，且為被告等人所不爭執。又前開統一發票、
      估價單所示之採購補助，承買、報價廠商均為戊○○實際
      負責之一鑫行、國鑫行、友聯行、日亞行、三揚行、育伸
      商行、育伸儀器行等商號，亦經戊○○於原審供陳屬實。
      足見前開補助款之執行採購均係被告等配合戊○○所實際
      承作。
（四）證人戊○○於原審證稱：學校會去找民意代表尋求補助，
      伊從學校處查知何代表準備補助何學校，並瞭解學校之實
      際需要後，填好登錄表再去找該名準備補助之民意代表，
      表示學校需要何種補助，並請該名代表同意、簽名，如該
      民代表不在，有時也會將寫好之登錄表放於代表會請該民
      意代表簽名，希望能承做該補助工程，伊按補助採購設備
      金額之二成或補助施作工程金額之一成給付代表回扣（實
      係賄款）等語（原審卷三第538-540頁）。參以前開登錄
      表大部分係由戊○○繕寫，或由其指示妻子賴景櫻、職員
      繕寫，前開補助款之執行採購均係被告等配合戊○○所實
      際承作；以及載有收受賄賂之上開記事本、日誌等係東機
      組在戊○○住所搜索後所查扣，並非戊○○到案後始行製
      作，內容具有一定程度之真實性，可見戊○○所為其有給
      付賄款之證述，非全然無據，具有一定程度之可信性。
（五）至於戊○○實際上究竟有無依其所述，按補助採購設備金
      額之二成或補助施作工程金額之一成給付賄款一節，戊○○雖自東機組調查、檢察官偵查迄原審及本院審理時均供
      稱曾交付賄款給配合提供補助款之民意代表，惟戊○○於
      偵查中供稱：「我送錢給民意代表或官員都有記帳，因為
      要給錢的人太多了，怕會亂掉，記帳是我的習慣，若是沒
      有記帳的，應該就沒有給」等語（偵字第940號卷第39頁
      ）；於原審卻改稱：「有的有記，有的沒有記。我的習慣
      有時會記帳，有時不會記帳。我之所以記帳，是因為有些
      議員他們拿了回扣之後不認帳，還會反覆向我索取」等語
      （原審卷三第543頁）；於本院亦稱有時候有送錢但沒有
      記帳，先後不一致而存有瑕疵。又戊○○於本院供稱：所
      謂有記帳是記載在記事本及日誌兩種，有時記載在記事本
      ，有時記載在日誌，帳冊是放在會計小姐那裡，伊沒有記
      載送錢的事等語；而戊○○所述送錢的事與記事本或日誌
      之記載亦有不相符者（詳如後述）。則戊○○所述與記事
      本或日誌之記載相符者，固得採為不利於被告等之證明；
      所述與記事本或日誌之記載不相符合，或記事本或日誌並
      無記載者者，自難僅憑戊○○之片面或有瑕疵之陳述，遽
      為被告等不利之證明。
（六）關於被告寅○○收受賄賂部分，業據證人戊○○於調查及
      原審時供稱：83年度伊確有致送二成賄款13萬元給寅○○
      等語（他字第34號卷一第19頁；原審卷三第639頁）；且
      有卷附戊○○記事本記載「寅○○65萬、東海（25萬）速
      印機、仁愛（20萬）手提、豐榮（20萬）教學設備（遊樂
      器材）」等情可憑（他字第34號卷一第14頁），互核相符
      ，可以採信。被告所辯未收受賄款云云，不足採取，犯行
      堪以認定。
（七）關於被告甲○○收受賄賂部分，業據證人戊○○於調查及
      原審時供稱：伊於86年4月26日送甲○○20萬元，甲○○
      部分登錄表是伊拿去給他簽名的，是一手交錢，一手交登
      錄表讓他簽名，他有到伊公司拿過，伊也有去他家，也到
      代表會，他以前住在中興路的鐵道旁，即臺糖高爾夫球場
      的鐵道旁邊等語（他字第34號卷一第5頁；原審卷三第678
      、679頁）；且有卷附戊○○日誌記載「甲○○100、4/26
      」等情可憑（他字第34號卷一第8頁），互核相符，可以
      採信。戊○○雖於原審改稱：甲○○部分，工程施作或設
      備採購沒有區別，伊都給到「三成」的賄款，他比別人還
      會刁難等語（原審卷三第680頁；惟戊○○於調查中並未
      如此陳述，其嗣後所為之變更陳述，並無任何資料佐證，
      尚難採憑。本院因而認定戊○○只給付甲○○二成之賄款
      20 萬元。被告所辯未收受賄款云云，不足採取，犯行堪
      以認定。
（八）關於被告巳○○收受賄賂部分，業據證人戊○○於調查及
      原審時供稱：伊於86年5月4日送巳○○20萬元等語（他字
      第34號卷一第5、23頁；原審卷三第571頁）；且有卷附戊○○日誌記載「巳○○100、5/4」等情可憑（他字第34
      號卷一第8頁），互核相符，可以採信。被告所辯未收受
      賄款云云，不足採取，犯行堪以認定。
（九）關於被告丁○○收受賄賂部分，業據證人戊○○於調查及
      原審時供稱：伊於87年度送丁○○20萬元，都是找機會直
      接一對一的交付現金等語（他字第34號卷一第23頁；原審
      卷三第613頁）；且有卷附戊○○日誌記載「丁○○100」
      等情可憑（他字第34號卷一第8頁），互核相符，可以採
      信。被告所辯未收受賄款云云，不足採取，犯行堪以認定
      。
（十）關於被告癸○○收受賄賂部分，業據證人戊○○於調查及
      原審時供稱：癸○○收受18萬元，83年度伊確有致送二成
      賄款18萬元給癸○○等語（他字第34號卷一第3、19、20
      頁；原審卷第636頁）；且有卷附戊○○記事本記載「癸○○90萬、18萬（豐田國小手提無線40萬、豐田國中影印
      機15萬、知本國中手提無線20萬、豐田國中手提無線15萬
      ）」等情可憑（他字第34號卷一第15頁），互核相符，可
      以採信。被告所辯未收受賄款云云，不足採取，犯行堪以
      認定。
（十一）關於被告己○○收受賄賂部分，業據證人戊○○於調查
        時供稱：己○○係太麻里鄉民代表，己○○6、11/3表
        示伊在84年11月3日送了6萬元給己○○等語（他字第34
        號卷一第4頁）；復於原審供稱：伊親自交付補助款金
        額二成6萬元給己○○等語（原審卷三第647、648頁）
        ；且有卷附戊○○記事本記載「己○○6、11/3」等情
        可憑（他字第34號卷一第12頁），互核相符，可以採信
        。被告所辯未收受賄款云云，不足採取，犯行堪以認定
        。
（十二）關於被告午○○收受賄賂部分，業據證人戊○○於調查
        及原審時供稱：午○○100、4/25表示午○○將87年度
        配合款100萬元交給伊處理，伊於86年4月25日致送20萬
        元給他等語（他字第43號卷第5頁；原審卷三第617頁）
        ；且有卷附戊○○日誌記載「午○○100、4/25，87年
        度午○○20萬元」等情可憑（他字第34號卷一第106頁
        ），互核相符，可以採信。被告所辯未收受賄款云云，
        不足採取，犯行堪以認定。
（十三）關於被告子○○收受賄賂部分，業據證人戊○○於調查
        及原審時供稱：83年度子○○收受15萬元，伊確有致送
        二成賄款15萬元給子○○等語（他字第34號卷一第3、
        18 頁；原審卷三第625頁）；且有卷附戊○○記事本記
        載「子○○75萬、15萬9/13（建和國小手提無線40萬、
        知本國中速印機25萬、手提無線10萬）」等情可憑（他
        字第43號卷第15頁），互核相符，可以採信。被告所辯
        未收受賄款云云，不足採取，犯行堪以認定。
（十三）關於被告乙○○收受賄賂部分，業據證人戊○○於調查
        及原審時供稱：83年度乙○○收受12萬元，伊確有致送
        二成賄款12萬元給乙○○等語（他字第34號卷一第3、
        18 、19頁；原審卷三第627頁）；且有卷附戊○○記事
        本記載「乙○○60萬、12萬9/21（康樂國小辦公及會議
        室設備桌椅45萬、康樂國小電腦室音響喇叭擴音器15萬
        ）」等情可憑（他字第34號卷一第15頁），互核相符，
        可以採信。被告所辯未收受賄款云云，不足採取，犯行
        堪以認定。
（十四）關於被告卯○○收受賄賂部分，業據證人戊○○於調查
        及原審時供稱：83年度卯○○收受伊致送的36萬元，伊
        確有致送二成賄款36萬元給卯○○等語（他字第34號卷
        一第3、21頁；原審卷三第557頁）；且有卷附戊○○記
        事本記載「卯○○100萬、80萬、20萬+16萬（寶桑國小
        影印機20萬）」等情可憑（他字第34號卷一第15頁），
        互核相符，可以採信。被告所辯未收受賄款云云，不足
        採取，犯行堪以認定。
三、核被告寅○○等10人所為，均係犯貪污治罪條例第5條第1項
    第3款之依據法令從事公務之人員對於職務上之行為收受賄
    賂罪。被告寅○○、癸○○、己○○、子○○、乙○○、卯
    ○○等人行為後，貪污治罪條例於85年10月23日修正公布施
    行，依刑法第2條第1項前段規定，應適用行為時對被告較有
    利之修正前貪污治罪條例第5條第1項第3款之規定處罰。
    檢察官雖依同條例第5條第1項第2款之依據法令從事公務之
    人員利用職務上之機會詐取財物罪嫌提起公訴，惟既經公訴
    蒞庭檢察官同意將起訴法條更正為前開第5條第1項第3款之
    依據法令從事公務之人員對於職務上之行為收受賄賂罪，已
    無變更起訴法條之問題。又渠等期約賄賂之行為，為高度之
    收受賄賂行為所吸收，不另論罪。又被告行為後，刑法第56
    條連續犯之規定，業於94年1月7日修正公布刪除，並於95年
    7 月1日施行，則被告之犯行，因行為後新法業已刪除連續
    犯之規定，此刪除雖非犯罪構成要件變更，但顯已影響行為
    人刑罰之法律效果，自屬法律有變更，依新法第2條第1項規
    定，比較新、舊法結果，仍應適用較有利於被告之行為時法
    律即舊法論以連續犯（最高法院95年第8次刑事庭會議決議
    參照）。查被告等除己○○以外，先後多次犯行，時間緊接
    ，犯罪構成要件相同，顯係出於概括之犯意反覆為之，為連
    續犯，以一罪論，依法加重其刑。又被告甲○○及巳○○如
    事實欄所載之前科，有臺灣高等法院被告前案紀錄表在卷可
    憑，其等於受有期徒刑執行完畢後，5年以內再故意犯本件
    有期徒刑以上之罪，不論依修正前之刑法第47條，或修正後
    之刑法第47條第1項之規定，均構成累犯，對被告等而言並
    無有利或不利之情形，自不生新舊法比較之問題，應逕依修
    正前之刑法第47條，論以累犯，依法加重其刑，並遞加之。
四、原審對被告等10人論罪科刑，固非無見。惟按貪污治罪條例
    第4條第1項第3款所稱「建築或經辦公用工程或購辦公用器
    材、物品收取回扣」及同法第5條第1項第3款「對於職務上
    之行為收受賄賂」，其犯罪態樣不同。所謂「回扣」與「賄
    賂」，雖均屬對公務員之不法原因為給付，但前者係指公務
    員就應付給之建築材料費、工程價款或購辦費用，向對方要
    約，提取一定比率或扣取其中一部分，圖為自己不法之所有
    而言；後者則係指對於公務員之職務行為，給付具有一定對
    價關係之金錢或可以金錢計算之財物等不法報酬而言。原判
    決事實欄認定戊○○先後與被告等人期約致贈回扣，而後伺
    機於採購或施作工程之前或之後交付回扣，理由欄卻論斷說
    明被告等所為，係犯收受賄賂罪，前後不相一致，有判決理
    由矛盾之違法。又對被告甲○○及巳○○部分，未論以累犯
    ，亦有未合。被告等人上訴否認收受賄賂，及檢察官上訴指
    摘原判決量刑過輕，雖均無理由，惟原判決此部分既有未合
    ，即應撤銷改判。爰審酌被告等身為民意代表不知嚴守分際
    ，為一己私利置社會公益、正義、法治於不顧，嚴重影響政
    風，且犯後否認犯罪態度不佳等一切情狀，分別量處如主文
    所示之刑及宣告褫奪公權，其等犯罪所得財物應予追繳沒收
    ，如全部或一部無法追繳時，以其財產抵償之。
參、不另為無罪之諭知部分：
一、公訴意旨另指被告丁○○將84會計年度補助款45萬元交由戊○○處理即起訴書附表編號59部分，亦收受賄賂9萬元一節
    。訊據被告丁○○堅決否認此部分之犯行。經查證人戊○○
    於調查時雖供稱伊於84年度致送丁○○9萬元，惟戊○○亦
    供稱此部分沒有記帳；而戊○○之記事本雖有「丁○○
    000000000000」表示於85年4月29日12時30分致送丁○○20
    萬元之記載（他字第43號卷第10頁），惟送錢之年度、時間
    、金額皆為不同。自難僅憑戊○○片面單一且有瑕疵之陳述
    ，遽認被告有此部分之犯行。惟公訴人認被告此部分犯行有
    連續犯之裁判上一罪關係，爰不另為無罪之諭知。
二、公訴意旨另指被告午○○將84會計年度補助款50萬元交由戊○○處理即起訴書附表編號64部分，亦收受賄賂10萬元一節
    。訊據被告午○○堅決否認此部分之犯行。經查證人戊○○
    於調查時雖供稱伊於84年度致送午○○10萬元，惟戊○○亦
    供稱此部分沒有記帳，自難僅憑戊○○片面單一但無補強證
    據之陳述，遽認被告有此部分之犯行。惟公訴人認被告此部
    分犯行有連續犯之裁判上一罪關係，爰不另為無罪之諭知。
三、公訴意旨另指被告卯○○將86會計年度補助款27萬元交由戊○○處理即起訴書附表編號42、43部分，亦收受賄賂5萬4千
    元；將87會計年度補助款56萬元交由戊○○處理即起訴書附
    表編號44-46部分，亦收受賄賂11萬2千元一節。訊據被告卯
    ○○堅決否認此部分之犯行。經查證人戊○○於調查時供稱
    86 年度伊致送卯○○賄款部分沒有記帳；87年度部分先則
    供稱伊致送卯○○賄款20萬元，嗣則供稱致送卯○○賄款11
    萬2 千元前後所述有異。自難僅憑戊○○片面單一但無補強
    證據，或前後供述有瑕疵之陳述，遽認被告有此部分之犯行
    。惟公訴人認被告此部分犯行有連續犯之裁判上一罪關係，
    爰不另為無罪之諭知。
肆、無罪部分：
一、公訴意旨略以：丑○○、庚○○、辛○○、壬○○等人均為
    臺東市市民代表，市公所自81會計年度起，每年編列一定金
    額之補助款，詎
（一）丑○○將83會計年度補助款50萬元交由戊○○處理即起訴
      書附表編號1、2部分，竟收受戊○○所交付之賄賂10萬元
      ；將84會計年度補助款30萬元交由戊○○處理即起訴書附
      表編號3、4部分，亦收受賄賂6萬元；將87會計年度補助
      款30萬元交由戊○○處理即起訴書附表編號5、6部分，亦
      收受賄賂6萬元。
（二）庚○○將84會計年度補助款45萬元交由戊○○處理即起訴
      書附表編號7部分，竟收受戊○○所交付之賄賂9萬元；將
      86會計年度補助款50萬元交由戊○○處理即起訴書附表編
      號8-10部分，亦收受賄賂10萬元；將87會計年度補助款50
      萬元交由戊○○處理即起訴書附表編號11-13部分，亦收
      受賄賂10萬元。
（三）辛○○將87會計年度補助款80萬元交由戊○○處理即起訴
      書附表編號18-20部分，竟收受戊○○所交付之賄賂16萬
      元。
（四）壬○○將84會計年度補助款50萬元交由戊○○處理即起訴
      書附表編號47、48部分，竟收受戊○○所交付之賄賂10萬
      元；將87會計年度補助款80萬元交由戊○○處理即起訴書
      附表編號49-51部分，亦收受賄賂16萬元。
    因認丑○○、庚○○、辛○○、壬○○均涉犯貪污治罪條例
    第5條第1項第3款之依據法令從事公務之人員對於職務上之
    行為收受賄賂罪嫌（原起訴法條為同條項第2款，嗣經蒞庭
    檢察官更正如上）。
二、公訴人認被告丑○○、庚○○、辛○○、壬○○等人觸犯上
    開罪嫌，無非以證人戊○○、陳雪芳等人之證詞及卷附之登
    錄表、市公所領據、粘貼憑證並統一發票或收據、工程領款
    單並統一收據、預算書、預算表、估價單、驗收證明書暨戊○○之帳冊、記事本、日誌、補助款分配表等為其論據。
三、按不能證明被告犯罪者，應諭知無罪之判決，刑事訴訟法第
    301條第1項定有明文。而犯罪事實所憑之證據，無論係直接
    證據或間接證據，其為訴訟上之證明，須於一般人均不致有
    所懷疑而得確信為真實之程度，始得據為有罪之認定，倘其
    證明尚未達此程度而尚有合理之懷疑存在時，本諸無罪推定
    原則，自應為被告無罪之諭知；又被告否認犯罪事實所持辯
    解縱使不能成立，除非有確實證據足以證明對於被告犯罪已
    無合理之懷疑外，不能遽為有罪之認定，此亦有最高法院92
    年度台上字第2570號判決意旨可資參照。是依前揭法文及最
    高法院判決意旨，訴訟上如尚存有一般之人可能認為被告無
    罪之合理懷疑，即應為被告無罪之判決。
四、訊據被告丑○○、庚○○、辛○○、壬○○等人對於上開補
    助款，有指定受補助單位，及交由市代會職員陳雪芳以市代
    會名義發函通知市公所，動用補助款，撥付其等所指定之受
    補助單位等情，固不諱言。惟均堅決否認有何收受賄賂犯行
    。
（一）丑○○辯稱：伊雖認識戊○○之父，但86年擔任議會秘書
      前並不認識戊○○，市民代表雖有建議權，但補助之准否
      決定權在市公所，驗收、設計等職權亦在市公所，伊無收
      受賄賂；且依戊○○之筆記所載，83年度交付賄賂之對象
      為「陳瑞豐」，而非伊本人「丑○○」；84年度之補助款
      分配表、記事本致送回扣紀錄與蒐獲核銷憑證對照表上，
      並未登載戊○○有交付賄賂之記載，戊○○供稱有交付給
      伊，顯不真實；87年度補助新生國小12萬元、富岡國小20
      萬元，但補助款分配表、記事本致送回扣紀錄與蒐獲核銷
      憑證對照表上，卻記載「丑○○80」，戊○○陳述伊收受
      二成金額之賄賂，亦與記載不符，顯然有誤；原審以戊○○在調查站及台東地檢署之供述為唯一證據，顯然違背法
      令等語。
（二）庚○○辯稱：86年擔任議會秘書前不認識戊○○，補助款
      都是由受補助學校或單位的人要求補助，評估有需要才補
      助，與戊○○無關，同意補助後係由市公所負責處理，後
      續情形不清楚，伊沒有收受賄賂，戊○○曾經丟一包東西
      在伊車上，伊打開看是一疊錢，過年後即與兒子開車將之
      歸還等語。
（三）辛○○辯稱：市民代表只負責建議補助，至於建議後的程
      序即與市民代表無關，因而受補助學校、單位如何辦理採
      購，有無舞弊，均與市民代表無涉；本案積極證據僅有戊○○之供述，但伊根本未與戊○○有所接觸，戊○○卻指
      述因交付賄賂與伊見過一、二次面，然見面之時間、地點
      根本無法清楚說明，所述顯有瑕疵，不足採信；何況果如
      戊○○所言，僅與伊見過一、二次面，焉可能見第一次面
      即係為交付賄賂而來，此顯與常情有違等語。
（四）壬○○辯稱：伊根本未將補助款交予戊○○處理，受補助
      單位需要補助時，或以公文或直接與伊接洽，伊再建議市
      公所，未與戊○○有所協議，更未收受戊○○致贈之賄賂
      ，且戊○○在檢察官偵訊時曾供稱：「我送錢給民意代表
      或官員都有記帳，因為要給的錢太多了，記帳是我的習慣
      ，若是沒有記帳的，應該就沒有給」，而戊○○並未記載
      致贈補助款項之賄賂等語。
五、經查：
（一）丑○○、庚○○、辛○○、壬○○等人對於上開補助款，
      有指定受補助單位，及交由市代會職員陳雪芳以市代會名
      義發函通知市公所，動用補助款，撥付其等所指定之受補
      助單位等情，固供承不諱，核與證人戊○○、陳雪芳於調
      查中供述之情節相符，且有卷附之登錄表、市公所領據、
      粘貼憑證並統一發票或收據、工程領款單並統一收據、預
      算書、預算表、估價單、驗收證明書等可參；惟此僅能證
      明上開補助款，係由被告等人指定受補助單位，及交由市
      代會職員陳雪芳以市代會名義發函通知市公所，動用補助
      款，撥付其等所指定之受補助單位而已，尚不能以此證明
      或推測被告等有何收受賄賂之情事。
（二）公訴人雖依戊○○於調查之陳述及卷附之戊○○帳冊、記
      事本、日誌、補助款分配表等，指訴被告等有收受戊○○
      所交付之賄賂之情事。惟戊○○於偵查中供稱：「我送錢
      給民意代表或官員都有記帳，因為要給錢的人太多了，怕
      會亂掉，記帳是我的習慣，若是沒有記帳的，應該就沒有
      給」等語（偵字第940號卷第39頁）；於原審卻改稱：「
      有的有記，有的沒有記。我的習慣有時會記帳，有時不會
      記帳。我之所以記帳，是因為有些議員他們拿了回扣之後
      不認帳，還會反覆向我索取」等語（原審卷三第543頁）
      ；於本院亦稱有時候有送錢但沒有記帳，先後不一致而存
      有瑕疵。又戊○○於本院亦供稱：所謂有記帳是記載在記
      事本及日誌兩種，有時記載在記事本，有時記載在日誌，
      帳冊是放在會計小姐那裡，伊沒有記載送錢的事等語。則
      戊○○所述送錢的事與記事本、日誌或補助款分配表之記
      載不相符合，或記事本、日誌或補助款分配表並無記載者
      ，自難僅憑戊○○片面單一或有瑕疵之陳述，遽為被告等
      不利之證明。
（三）公訴意旨指被告丑○○收受賄賂部分：
      證人戊○○於東機組調查時，雖供稱83年度部分伊有交付
      賄款10萬元給被告丑○○，惟其記事本卻記載「陳瑞豐50
      萬、10萬、豐榮（25萬）遊樂器材、豐榮（25萬）顯微鏡
      」「83年度陳瑞豐10萬元」（他字第34號卷一第64頁），
      所述與記事本記載不符，顯有瑕疵；雖然戊○○就此解釋
      為筆誤，惟此適足以顯示此部分記帳之不實，難以採信。
      又戊○○雖於調查時供稱伊於84年度有交付賄款給丑○○
      6萬元，惟戊○○亦供稱此部分沒有記帳；而84年度之補
      助款分配表、記事本致送回扣紀錄與蒐獲核銷憑證對照表
      上，亦未登載戊○○有交付賄賂之情事，自不能僅憑戊○○片面單一之陳述，即認定被告於84年度有收受戊○○所
      交付之賄賂6萬元。又戊○○雖於調查時供稱丑○○於87
      年度補助新生國小12萬元，富岡國小19萬5千元，合計31
      萬5千元，伊有交付賄款6萬元給丑○○，惟戊○○之日誌
      、補助款分配表卻記載為「丑○○80」（他字第34號卷第
      8、115頁），以戊○○所謂二成賄款計算，應為16萬元，
      並非6萬元，所述與日誌記載不符，亦有瑕疵。依上說明
      ，戊○○所述送錢給被告丑○○之事與記事本、日誌或補
      助款分配表之記載既不相符合，甚至記事本、日誌或補助
      款分配表並無記載，自難僅憑戊○○片面單一及有瑕疵之
      陳述，遽予認定被告丑○○有收受賄賂之犯行。被告所辯
      ，可以採信。
（四）公訴意旨指被告庚○○收受賄賂部分：
      證人戊○○於東機組調查時，雖供稱84年度部分伊有交付
      賄款9萬元給被告庚○○，惟戊○○亦供稱此部分沒有記
      帳；而84年度之補助款分配表、記事本致送回扣紀錄與蒐
      獲核銷憑證對照表上，亦未登載戊○○有交付賄賂之情事
      ，自不能僅憑戊○○片面單一之陳述，即認定被告於84年
      度有收受戊○○所交付之賄賂9萬元。又戊○○雖於調查
      時供稱86年度伊有交付賄款10萬元給庚○○，日誌上亦記
      載「86年度庚○○10萬」（他字第34號卷一第93頁），惟
      依86年度之補助款分配表、記事本致送回扣紀錄與蒐獲核
      銷憑證對照表記載，庚○○於86年度補助台東市清潔隊18
      萬5千元、台東市立托兒所15萬元、台東市立托兒所15 萬
      元，合計48萬5千元，以戊○○所謂二成賄款計算，應為9
      萬7千元，並非10萬元，所述與補助款分配表記載不符，
      亦有瑕疵。又戊○○雖於調查時供稱87年度伊有交付賄款
      10萬元給庚○○，日誌上亦記載「庚○○50」（他字第34
      號卷一第142頁），惟此部分賄款10萬元，係戊○○於87
      年農曆過年前自行放入庚○○車內，庚○○隨即聯絡戊○○還錢，旋於過年後將10萬元還給戊○○一情，已據證人
      丙○○於本院證稱明確，並經證人戊○○於原審及本院證
      述屬實，則庚○○並未收受此部分賄款10萬元，已可認定
      。依上說明，戊○○所述送錢給被告庚○○之事，既未記
      載，或與補助款分配表之記載不相符合，或雖有交付但隨
      即返還，自難僅憑戊○○片面單一及有瑕疵之陳述，遽予
      認定被告庚○○有收受賄賂之犯行。被告所辯，可以採信
      。
（五）公訴意旨指被告辛○○收受賄賂部分：
      證人戊○○於東機組調查時，雖供稱87年度伊有於86年5
      月8日交付賄款20萬元給被告辛○○，惟87年度之補助款
      分配表、記事本致送回扣紀錄與蒐獲核銷憑證對照表上，
      並未登載戊○○有交付賄賂之情事；且87年度辛○○係補
      助新生國小50萬元、新園國小18萬元、富岡國小14萬元，
      合計82萬元，以戊○○所謂二成賄款計算，應為16萬4千
      元，並非20萬元，所述與補助款分配表記載不符，尚有瑕
      疵。又林義立日誌上記載「辛○○100、5/8」（他字第34
      號卷一第8頁），與上開補助金額82萬元，亦不相符。自
      難僅憑戊○○片面單一及有瑕疵之陳述及記載，遽予認定
      被告辛○○有收受賄賂之犯行。被告所辯，可以採信。
（六）公訴意旨指被告壬○○收受賄賂部分：
      證人戊○○於東機組調查時，雖供稱84年度部分伊有交付
      賄款10萬元給被告壬○○，惟戊○○亦供稱此部分沒有記
      帳；而84年度之補助款分配表、記事本致送回扣紀錄與蒐
      獲核銷憑證對照表上，亦未登載戊○○有交付賄賂之情事
      ；且戊○○之記事本雖有「張健0000000000000」表示於
      85年5月15日8時20分致送壬○○10萬元之記載（他字第34
      號卷一第10頁），惟送錢之年度、時間皆為不同。自難僅
      憑戊○○片面單一且有瑕疵之陳述及記載，遽認被告於84
      年度有收受戊○○所交付之賄賂10萬元。又證人戊○○於
      東機組調查時，雖供稱87年度伊有交付賄款16萬元給被告
      壬○○，惟87年度壬○○隆係補助馬蘭國小41萬元、新生
      國小20萬元、馬蘭國小20萬元，合計81萬元，並非100萬
      元，而林義立日誌上卻記載「壬○○100」（他字第34 號
      卷一第147頁），與上開補助金額81萬元，亦不相符。自
      難僅憑戊○○片面單一及有瑕疵之陳述及記載，遽予認定
      被告壬○○有收受賄賂之犯行。被告所辯，可以採信。
六、原審未察，遽為被告丑○○、庚○○、辛○○、壬○○等人
    有罪之判決，尚有未合。檢察官上訴指摘原判決量刑過輕，
    雖無理由，惟被告等上訴指摘原判決此部分不當，為有理由
    ，應將原判決此部分撤銷，而為被告等無罪之諭知。
據上論斷，應依刑事訴訟法第369條第1項前段、第364條、第299
條第1項前段、第301條第1項、第368條，貪污治罪條例第5條第
1項第3款、第17條、第10條第1項、第2項，81年7月17日修正公
布貪污治罪條例第5條第1項第3款、第16條、第9條第1項、第2項
、第17條，刑法第2條第1項前段、第37條第2項，修正前刑法第
56條、第47條，判決如主文。
本案經檢察官辰○○到庭執行職務。
中　　華　　民　　國　　96　　年　　4 　　月　　3 　　日
                  刑事庭審判長法  官      謝 志 揚
                              法  官      賴 淳 良
                              法  官      林 慶 堙
以上正本證明與原本無異。
如不服本判決，應於送達後十日內，向本院提出上訴狀。其未敘
述理由者，並應於提出上訴狀後十日內向本院補提理由狀 (須附
繕本)。
                              書記官     林 明 智
中　　華　　民　　國　　96　　年　　4 　　月　　3 　　日
附錄    本判決論罪科刑法條：
貪污治罪條例第5條
有下列行為之一者，處 7 年以上有期徒刑，得併科新台幣 6 千
萬元以下罰金：
一  意圖得利，擅提或截留公款或違背法令收募稅捐或公債者。
二  利用職務上之機會，詐取財物者。
三  對於職務上之行為，要求、期約或收受賄賂或其他不正利益
者。
前項第 1 款及第 2 款之未遂犯罰之。
貪污治罪條例第17條
犯本條例之罪，宣告有期徒刑以上之刑者，並宣告遞奪公權。
貪污治罪條例第10條
犯第 4 條至第 6 條之罪者，其所得財物，應予追繳，並依其情
節分別沒收或發還被害人。
前項財物之全部或一部無法追繳時，應追徵其價額，或以其財產
抵償之。
為保全前二項財物之追繳、價額之追徵或財產之抵償，必要時得
酌量扣押其財產。
有左列行為之一者，處七年以上有期徒刑，得併科新臺幣二百萬
元以下罰金：
一、意圖得利，擅提或截留公款或違背法令收募稅捐或公債者。
二、利用職務上之機會，詐取財物者。
三、對於職務上之行為，要求期約或收受賄賂或其他不正利益者。
前項第一款及第二款之未遂犯罰之。
81年7月17日修正公布貪污治罪條例5條
有左列行為之一者，處七年以上有期徒刑，得併科新臺幣二百萬
元以下罰金：
一、意圖得利，擅提或截留公款或違背法令收募稅捐或公債者。
二、利用職務上之機會，詐取財物者。
三、對於職務上之行為，要求期約或收受賄賂或其他不正利益者
。
前項第一款及第二款之未遂犯罰之。
第16條
本條例之罪，宣告有期徒刑以上之刑者，並宣告褫奪公權。
第17條
本條例未規定者，適用其他法律之規定。
  附表一：寅○○（共收受賄賂13萬元）
┌──┬───────┬───────────┬────────────┐
│    │補助年度      │受補助單位            │補助金額（新臺幣）      │
│編號│市府補助時間  │受補助工程、設備名稱  │核銷金額（新臺幣）      │
│    │市府撥款時間  │得標廠商              │回扣金額（新臺幣）      │
├──┼───────┼───────────┼────────────┤
│    │83年度        │臺東縣東海國民中學    │25萬元                  │
│一  │82.12.04      │速印機                │24萬1千5百元            │
│    │83.03         │國鑫行                │5萬元                   │
├──┼───────┼───────────┼────────────┤
│    │83年度        │臺東縣豐榮國民小學    │20萬元                  │
│二  │82.12.04      │木製遊戲器材          │20萬元                  │
│    │82.12.11      │一鑫行                │4萬元                   │
├──┼───────┼───────────┼────────────┤
│    │83年度        │臺東縣仁愛國民小學    │20萬元                  │
│三  │82.12.04      │手提無線擴音機        │19萬9千5百元            │
│    │82.12.09      │育伸儀器行            │4萬元                   │
└──┴───────┴───────────┴────────────┘
  附表二：甲○○（共收受賄賂20萬元）
┌──┬───────┬───────────┬────────────┐
│    │補助年度      │受補助單位            │補助金額（新臺幣）      │
│編號│市府補助時間  │受補助工程、設備名稱  │核銷金額（新臺幣）      │
│    │市府撥款時間  │得標廠商              │回扣金額（新臺幣）      │
├──┼───────┼───────────┼────────────┤
│    │87年度        │臺東縣新生國民小學    │50萬元                  │
│一  │86.07.26      │整建校園車棚          │49萬6千2百60元          │
│    │86.08.30      │國鑫行                │10萬元                   │
├──┼───────┼───────────┼────────────┤
│    │87年度        │臺東縣豐年國民小學    │20萬元                  │
│二  │86.07.26      │礦物岩石教材          │19萬5千元               │
│    │86.09.12      │友聯行                │4萬元                   │
├──┼───────┼───────────┼────────────┤
│    │87年度        │臺東縣新園國民小學    │20萬元                  │
│三  │86.07.26      │貝殼展示標本          │19萬5千元               │
│    │86.09.02      │友聯行                │4萬元                   │
├──┼───────┼───────────┼────────────┤
│    │87年度        │臺東縣新生國民小學    │10萬元                  │
│四  │86.07.26      │遊戲器材              │9萬7千9百元             │
│    │86.11.27      │友聯行                │2萬元                   │
└──┴───────┴───────────┴────────────┘
  附表三：巳○○（共收受賄賂20萬元）
┌──┬───────┬───────────┬────────────┐
│    │補助年度      │受補助單位            │補助金額（新臺幣）      │
│編號│市府補助時間  │受補助工程、設備名稱  │核銷金額（新臺幣）      │
│    │市府撥款時間  │得標廠商              │回扣金額（新臺幣）      │
├──┼───────┼───────────┼────────────┤
│    │87年度        │臺東縣新生國民小學    │20萬元                  │
│一  │86.07.26      │遊戲器材              │19萬8千9百元            │
│    │86.09.08      │友聯行                │4萬元                   │
├──┼───────┼───────────┼────────────┤
│    │87年度        │臺東縣富岡國民小學    │20萬元                  │
│二  │86.07.        │辦公室設備            │19萬8千6百20元          │
│    │86.09         │友聯行                │4萬元                   │
├──┼───────┼───────────┼────────────┤
│    │87年度        │臺東縣建和國民小學    │20萬元                  │
│三  │86.07.26      │礦物岩石材料          │19萬5千元               │
│    │86.10.27      │育伸商行              │4萬元                   │
├──┼───────┼───────────┼────────────┤
│    │87年度        │臺東縣康樂國民小學    │20萬元                  │
│四  │86.07.        │礦物岩石教材          │19萬5千元               │
│    │86.09.30      │友聯行                │4萬元                   │
├──┼───────┼───────────┼────────────┤
│    │87年度        │臺東縣豐田國民小學    │20萬元                  │
│五  │86.09.23      │教學設備、坐式割草機等│19萬9千5百元            │
│    │86.12.05      │日亞行、育伸商行      │4萬元                   │
└──┴───────┴───────────┴────────────┘
 附表四：丁○○（共收受賄賂20萬元）
┌──┬───────┬───────────┬────────────┐
│    │補助年度      │受補助單位            │補助金額（新臺幣）      │
│編號│市府補助時間  │受補助工程、設備名稱  │核銷金額（新臺幣）      │
│    │市府撥款時間  │得標廠商              │回扣金額（新臺幣）      │
├──┼───────┼───────────┼────────────┤
│    │87年度        │臺東縣富岡國民小學    │18萬元                  │
│一  │86.07.26      │古生物化石展示標本    │17萬8千元                │
│    │86.09.01      │育伸商行              │3萬6千元                │
├──┼───────┼───────────┼────────────┤
│    │87年度        │臺東縣建和國民小學    │18萬元                  │
│二  │86.07.26      │古生物化石展示標本    │17萬8千元               │
│    │86.10.16      │育伸商行              │3萬6千元                │
├──┼───────┼───────────┼────────────┤
│    │87年度        │臺東縣新生國民小學    │18萬元                  │
│三  │86.07.26      │古生物化石展示標本    │17萬8千元               │
│    │86.10.08      │國鑫行                │3萬6千元                │
├──┼───────┼───────────┼────────────┤
│    │87年度        │臺東縣豐年國民小學    │46萬元                  │
│四  │86.07.26      │彩色投影機等          │45萬9千元整             │
│    │86.10.21      │育伸商行              │9萬2千元                │
└──┴───────┴───────────┴────────────┘
  附表五：癸○○（共收受賄賂18萬元）
┌──┬───────┬───────────┬────────────┐
│    │補助年度      │受補助單位            │補助金額（新臺幣）      │
│編號│市公所補助時間│受補助工程、設備名稱  │核銷金額（新臺幣）      │
│    │市公所撥款時間│得標廠商              │回扣金額（新臺幣）      │
├──┼───────┼───────────┼────────────┤
│    │83年度        │臺東縣豐田國民小學    │40萬元                  │
│一  │82.12.10      │教學設備（國際牌教材機│39萬9千元               │
│    │82.12.11      │等）  國鑫行          │8萬元                   │
├──┼───────┼───────────┼────────────┤
│    │83年度        │臺東縣豐田國民小學    │15萬元                  │
│二  │82.10.12      │影印機等              │15萬元                  │
│    │82.11.05      │國鑫行                │3萬元                   │
├──┼───────┼───────────┼────────────┤
│    │83年度        │臺東縣知本國民小學    │20萬元                  │
│三  │82.10.25      │手提無線擴音機        │19萬9千5百元            │
│    │82.10         │育伸儀器行            │4萬元                   │
├──┼───────┼───────────┼────────────┤
│    │83年度        │臺東縣豐田國民小學    │15萬元（與賴昆祥一併補助│
│四  │82.10.12      │手提無線擴音機        │）19萬9千5百元          │
│    │83.01         │國鑫行                │3萬元                   │
└──┴───────┴───────────┴────────────┘
  附表六：己○○（共收受賄賂6萬元）
┌──┬───────┬───────────┬────────────┐
│    │補助年度      │受補助單位            │補助金額（新臺幣）      │
│編號│鄉公所補助時間│受補助工程、設備名稱  │核銷金額（新臺幣）      │
│    │鄉公所撥款時間│得標廠商              │回扣金額（新臺幣）      │
├──┼───────┼───────────┼────────────┤
│    │85年度        │臺東縣三和國民小學    │30萬元                  │
│一  │84.12         │視聽教室教學設備      │29萬7千2百90元          │
│    │84.12.22      │友聯行                │6萬元                   │
└──┴───────┴───────────┴────────────┘
  附表七：午○○（共收受賄賂20萬元）
┌──┬───────┬───────────┬────────────┐
│    │補助年度      │受補助單位            │補助金額（新臺幣）      │
│編號│市府補助時間  │受補助工程、設備名稱  │核銷金額（新臺幣）      │
│    │市府撥款時間  │得標廠商              │回扣金額（新臺幣）      │
├──┼───────┼───────────┼────────────┤
│    │87年度        │臺東縣豐年國民小學    │20萬元                  │
│一  │86.12.10      │貝殼展示標本          │19萬5千元               │
│    │86.12.22      │育伸商行              │4萬元                   │
├──┼───────┼───────────┼────────────┤
│    │87年度        │臺東縣新生國民小學    │20萬元                  │
│二  │86.12.10      │貝殼展示標本          │19萬5千元               │
│    │86.12.31      │友聯行                │4萬元                   │
├──┼───────┼───────────┼────────────┤
│    │87年度        │臺東縣康樂國民小學    │20萬元                  │
│三  │86.12.10      │貝殼展示標本          │19萬5千元               │
│    │86.12.24      │育伸商行              │4萬元                   │
├──┼───────┼───────────┼────────────┤
│    │87年度        │臺東縣建和國民小學    │20萬元                  │
│四  │86.12.10      │貝殼展示標本          │19萬5千元               │
│    │86.12.24      │友聯行                │4萬元                   │
├──┼───────┼───────────┼────────────┤
│    │87年度        │臺東縣富岡國民小學    │20萬元                  │
│五  │86.12.10      │貝殼展示標本          │19萬5千元               │
│    │86.12         │友聯行                │4萬元                   │
└──┴───────┴───────────┴────────────┘
  附表八：子○○（共收受賄賂15萬元）
┌──┬───────┬───────────┬────────────┐
│    │補助年度      │受補助單位            │補助金額（新臺幣）      │
│編號│市府補助時間  │受補助工程、設備名稱  │核銷金額（新臺幣）      │
│    │市府撥款時間  │得標廠商              │回扣金額（新臺幣）      │
├──┼───────┼───────────┼────────────┤
│    │83年度        │臺東縣建和國民小學    │40萬元                  │
│一  │82.09.23      │手提無線擴音機        │39萬9千元               │
│    │82.11.22      │國鑫行                │8萬元                   │
├──┼───────┼───────────┼────────────┤
│    │83年度        │臺東縣知本國民中學    │25萬元                  │
│二  │82.11.29      │高速複印印刷機等      │24萬8千5百元            │
│    │83.01         │育伸儀器行            │5萬元                   │
├──┼───────┼───────────┼────────────┤
│    │83年度        │臺東縣知本國民中學    │10萬元（鄭雅武、鄭安定併│
│三  │82.12.04      │手提無線擴音機        │補）19萬9千5百元        │
│    │82.12         │國鑫行                │2萬元                   │
└──┴───────┴───────────┴────────────┘
  附表九：乙○○（共收受賄賂12萬元）
┌──┬───────┬───────────┬────────────┐
│    │補助年度      │受補助單位            │補助金額（新臺幣）      │
│編號│市府補助時間  │受補助工程、設備名稱  │核銷金額（新臺幣）      │
│    │市府撥款時間  │得標廠商              │回扣金額（新臺幣）      │
├──┼───────┼───────────┼────────────┤
│    │83年度        │臺東縣康樂國民小學    │45萬元                  │
│一  │82.10.8       │辦公室設備            │45萬元                  │
│    │82.12.02      │一鑫行                │9萬元                   │
├──┼───────┼───────────┼────────────┤
│    │83年度        │臺東縣康樂國民小學    │15萬元                  │
│二  │82.10.12      │電動營幕等            │15萬元                  │
│    │83.01.12      │一鑫行                │3萬元                   │
└──┴───────┴───────────┴────────────┘
  附表十：卯○○（共收受賄賂36萬2千元）
┌──┬───────┬───────────┬────────────┐
│    │補助年度      │受補助單位            │補助金額（新臺幣）      │
│編號│市公所補助時間│受補助工程、設備名稱  │核銷金額（新臺幣）      │
│    │市公所撥款時間│得標廠商              │回扣金額（新臺幣）      │
├──┼───────┼───────────┼────────────┤
│    │83年度        │臺東縣寶桑國民小學    │20萬元                  │
│一  │82.10         │教學設備影印機等      │19萬9千元               │
│    │82.11.30      │國鑫行                │4萬元                   │
├──┼───────┼───────────┼────────────┤
│    │83年度        │臺東縣仁愛國民小學    │20萬元                  │
│二  │82.10.22      │手提無線擴音機        │19萬9千5百元            │
│    │82.11.26      │育伸儀器行            │4萬元                   │
├──┼───────┼───────────┼────────────┤
│    │83年度        │臺東縣仁愛國民小學    │20萬元                  │
│三  │82.12.03      │手提無線擴音機        │19萬9千5百元            │
│    │82.12.21      │育伸儀器行            │4萬元                   │
├──┼───────┼───────────┼────────────┤
│    │83年度        │臺東縣仁愛國民小學    │20萬元                  │
│四  │82.12.24      │手提無線擴音機        │19萬5千5百元            │
│    │83.01.17      │育伸儀器行            │4萬元                   │
├──┼───────┼───────────┼────────────┤
│    │83年度        │臺東縣知本國民中學    │20萬元                  │
│五  │82.10.22      │手提無線擴音機        │19萬5千5百元            │
│    │82.11.28      │育伸儀器行            │4萬元                   │
├──┼───────┼───────────┼────────────┤
│    │83年度        │臺東縣豐田國民中學    │20萬元                  │
│六  │82.10.22      │手提無線擴音機        │19萬5千5百元            │
│    │82.11.29      │國鑫行                │4萬元                   │
├──┼───────┼───────────┼────────────┘
│    │83年度        │臺東縣豐榮國民小學    │31萬元                  │
│七  │82.12.24      │木製綜合遊樂器材      │31萬元                  │
│    │82.12.30      │一鑫行                │6萬2千元                │
├──┼───────┼───────────┼────────────┤
│    │83年度        │臺東縣豐榮國民小學    │30萬元                  │
│八  │83.01.05      │木製綜合遊樂器材      │29萬9千5百元            │
│    │83.01.08      │一鑫行                │6萬元                   │
└──┴───────┴───────────┴────────────┘
